【裁判字號】    95,易,545
【裁判日期】    950530
【裁判案由】    詐欺
【裁判全文】
臺灣臺北地方法院刑事判決               95年度易字第545號
公  訴  人  臺灣臺北地方法院檢察署檢察官
被      告  乙○○
上列被告因詐欺案件，經檢察官提起公訴（94年度偵字第5848號）
，本院判決如下：
    主  文
乙○○幫助共同連續意圖為自己不法之所有，以詐術使人將本人
之物交付，處有期徒刑陸月，如易科罰金，以參佰元折算壹日。
    事  實
乙○○明知出賣或交付帳戶予詐騙集團使用，將可能使該帳戶成
為詐騙集團作為收受詐騙所得之用，仍基於幫助共同連續詐欺之
犯意，於民國93年11月8日到10日間，持其92年10月29日補發之
身分證（下稱舊身分證）前往附表一編號一、二之金融機構，辦
 理存款帳戶開戶，而其明知身分證並未遺失，仍於翌日即93 年
11月9日，前往台北市大安區戶政事務所，以身分證遺失為由，
申請補發身分證，明知為不實之事項而使承辦之戶政事務人員登
載於所職掌之戶籍登記簿等公文書，隨即於93年11月9日、11 月
10日，持補發之身分證（下稱新身分證）前往附表一編號三至八
之金融機構，辦理各編號所示之存款帳戶開戶，於取得存摺、提
款卡及密碼資料後，將編號一至七之存摺、提款卡、密碼等資料
，於93年11月10日至13日前之某時間，交付予不知名之詐騙集團
成員（均成年人）。嗣該集團成員即基於共同及概括之犯意連絡
，先於93年11月13日晚間7時許，傳送行動簡訊至甲○○之行動
電話，誆稱甲○○在太平洋百貨公司有刷卡消費新台幣30000 元
，要其至提款機操作確認存款有無短少，並留下00-00000000號
電話以供查詢，甲○○因而陷於錯誤撥打電話，接聽之詐騙集團
成員自稱為王美惠，並要求甲○○至自動提款機依其指示操作以
防止盜領，甲○○進而依指示操作並匯出35390元至附表一編號
三之帳戶內，嗣甲○○見存款減少而查覺受騙，所匯款項於同日
晚間7時49分及7時50分為詐欺集團成員分二次以提款卡提領3500
0元。其後詐騙集團復以相同或類似之手法詐騙不知姓名之被害
人，分別於附表一附註欄所示之時間，匯款進入附表一編號二、
四、六之帳戶，亦隨即為詐騙集團成員提領。甲○○於受騙後隨
即報警處理，嗣乙○○於93年11月25日上午11時30分，前往台北
市○○路○段77號合庫銀行三興分行辦理金融卡、存摺掛失及更
換語音密碼重建手續時，因附表一編號三之帳戶業經列入警示帳
戶，銀行人員因而報警處理。案經甲○○訴由台北市政府警察局
信義分局報請台灣台北地方法院檢察署檢察官偵查起訴。
    理  由
甲、程序方面
本件判決據以認定被告犯罪事實之證據，有供述證據及非供述證
據，供述證據中有部分為傳聞證據，惟因符合依刑事訴訟法第15
9條之1至159條之5傳聞例外之規定，而取得證據能力，非傳聞之
供述證據及非供述證據，亦因無違法取得而不得為證據之情事，
故均得為本件認定犯罪事實之證據。
乙、實體方面
  一、訊據被告乙○○否認有幫助詐欺及使公務員登載不實犯行
      ，辯稱並不曾將附表所示之帳戶交予詐欺集團，因係將身
      分證及帳戶資料、存摺置放於在一牛皮紙袋內，因牛皮紙
      袋遺失，致為他人冒用，又倘其舊身分證沒有遺失，何須
      再申領身分證，又其舊有戶頭甚多，倘要販賣，自可將舊
      有帳戶出賣即可，為何伊要再行申辦新的帳戶？因與朋友
      做生意，要與大陸作進出口貿易，朋友說多辦幾本，因朋
      友在銀行做事，又有部分帳戶是因銀行有送禮物才辦的，
      伊放在牛皮紙袋，伊去高雄，回來就找不到了，伊就去銀
      行註銷，就被帶去警察局做筆錄，伊是受害人，沒有想到
      變成一直要跑法院云云，並於審判中提出存摺數本，復爭
      執附表一編號一、二之帳戶開立時使用之身分證或為先前
      銀行留存之資料云云。
  二、查被告確於93年11月8日至10日前往附表一所示之金融機
      構，持新、舊身分證辦理八個帳戶，並對編號三至八號之
      帳戶無異議。而附表一編號二、四、六號之帳戶，有如附
      註欄所示之資金匯入及提領，亦有各該帳戶之開戶資料、
      存提款明細在卷可稽。被告雖對於附表編號一、二帳戶開
      戶所使用之身分證有所爭執，惟查被告確使用舊身分證前
      往開戶，業據本院函調開戶資料在卷，並據證人林靜怡於
      本院審理時到庭結證無訛，且查被告之新身分證為93年11
      月9日所補發，而附表編號一、二之開戶之時間為93年11
      月8日，在補發之身分證之先，自不可能持新身分證開戶
      ，被告爭執係以前所留存之資料為銀行人員援用，惟查開
      立銀行帳戶，須本人持身分證正本為之，此業據證人林靜
      怡於審判中供證屬實，且為一般銀行開戶之慣例，為國人
      普遍所深知，因而被告此部分之爭辯，核屬無理。
  三、被害人甲○○因接獲手機簡訊，被騙陷於錯誤而前往提款
      機確認，以致誤匯款項至附表一編號三之帳戶，隨即為他
      人領取，亦據甲○○警訊中供述無訛，復有台北縣政府警
      察局板橋分局沙崙派出所受理詐騙帳戶通報警示、詐騙電
      話斷話簡便格式表，報案三聯單（偵查卷第38、39頁）、
      合作金庫銀行自動櫃員機交易明細表（偵卷第24頁）、合
      作金庫存摺存款客戶當月份交易資料查詢單（偵卷第38偵
      ）及提領嫌犯照片（偵卷23頁）在卷可稽，又被告係於93
      年11月9日前往戶政事務所辦理補發國民身分證，此為被
      告所不爭，復有補領國民身分證申請書（偵卷12頁）在卷
      ，而被告於93年11月25日上午11時30分，前往台北市○○
      路○段77號合庫銀行三興分行辦理金融卡等更換手續時，
      因附表一編號三之帳戶業經列入警示帳戶，銀行人員因而
      報警處理，為被告所是認，並據證人徐戴佩櫻（銀行襄理
      ）於警訊時供證屬實。
  四、被告雖否認有幫助詐欺犯行，辯稱係存摺等資料併同身分
      證遺失，然被告對於遺失身分證之時間及原因，先後供述
      不一，於警訊時供稱「存摺於93年10月20日下午15時在北
      市連同皮包一起遺失，不知遺失在那裡，連身分證一起遺
      失，該帳戶是93年11月9日開戶的。我有辦掛失，在11月9
      日辦理身分證掛失，因工作忙，所以於至11月9日掛失身
      分證。」，經警質以帳戶開立之時間在被告自稱遺失身分
      證之後，被告即改稱「身分證先遺失，開戶後再遺失存摺
      與金融卡的，是在開戶當日騎機車又遺失金融卡與存摺的
      ，因為戶頭裡沒有錢，所以11月25日才去辦理存摺掛失。
      」（偵卷第28頁）。核與偵查中所言「平日出門身分證、
      存摺放在口袋裡。」及本院調查所稱「身分證遺失半年，
      沒有補辦，後來要去銀行開戶才去補辦，就用補辦的身分
      證去銀行辦了這幾家（審判卷第3頁）」，前後並不相同
      ，而由卷附各銀行提供之開戶資料顯示，附表一新開立帳
      戶之八個帳戶，其中編號一、二係被告於93年11月8日持
      舊身分證辦理，而於翌日11月9日先前往戶政事務所以遺
      失為由，補發身分證，其後接連二日再往附表一其餘之金
      融機構辦理開戶手續，顯見被告之舊身分證於93年11月8
      日尚未遺失，益證被告有關身分證遺失之時間之辯解，與
      事實不符。
  五、再由附表一編號二、三、四、五、六帳戶之存提款明細表
      可知，附表三之帳戶開戶存款一百元，隨即於當日以提款
      卡提領，致帳戶餘額為零（偵卷第38頁），附表一編號二
      之帳戶開立時存入一百元，迄11月22日有被害人被騙大筆
      金額匯入之前，提領僅餘一元（偵卷第130頁），附表一
      編號四之帳戶開立時存款一百元，隨即以現金提款提領出
      來，致餘額為零（偵卷第134頁），附表一編號六之帳戶
      迄被害人被騙匯款之前，僅餘四十五元，且有多筆五十元
      以下之進出（偵卷第184頁），附表一編號五之帳戶，開
      戶時存款一百元，隨即提領，之後有二百元以下之數筆進
      出（審判卷第34頁），而被告亦有到合庫銀行三興分行辦
      理金融卡、存摺掛失及更換語音密碼重建手續，此皆與本
      院審理多件出賣帳戶案例之情節相類同。再者活期存款帳
      戶與甲存帳戶不同，一個帳戶即足供個人使用，何以須要
      連續三日前往數金融機構辦理開戶，確屬異常之舉。又被
      告除附表一所示之帳戶外，尚有附表二所示之帳戶，此有
      各該帳戶資料在卷可稽，被告且於審判中提出郵局新店中
      正支局、彰化銀行中山北路分行、玉山銀行信義分行、聯
      邦東台北分行、富邦松山分行、遠東銀行逸仙分行綜合存
      款、交通銀行南京東路分行帳戶存摺正本，證實其確有許
      多之帳戶。查前開被告所提出之存摺帳戶，除交通銀行南
      京東路分行之帳戶（即附表一編號八）為93年11月10日所
      新開立者外，其餘均為其先前所開立，倘被告須自行使用
      ，縱雖因帳戶多而時間久遠存摺等相關資料不易一時找齊
      ，自可前往前開舊帳戶開立之金融機構辦理掛失或請求補
      發即可，無須再行開立新戶，且查無任何之證據足證被告
      有何急迫須另開設新帳戶之情形。按被告密集辦理新帳戶
      之開立，或因急須交付帳戶資料予他人，而前往開立新帳
      較諸翻箱搗櫃尋找及前往銀行辦理補發或更換來得快速，
      故比舊帳戶係因不便交付而仍存留，尚不足為被告有利之
      判斷。再者由於交通銀行南京東路分行之新開帳戶尚在被
      告持有掌握，顯見被告所稱將所辦存摺俱放在牛皮紙袋中
      遺失之詞，不足採信，益證被告開立新帳戶係出自非供己
      使用之其他目的，且欲急速為之。因而本件事證明確，被
      告犯行堪予認定。
  六、核被告所為，係犯刑法第214條之使公務員不實登載罪及
      第30條第1項、第339條第1項之幫助共同連續詐欺取財罪
      （因詐欺集團成員彼此間有犯意連絡，且基於概括犯意多
      次詐騙），因無積極之證據足認被告係分多次交付予詐欺
      集團之人員，故僅得論以一幫助詐欺犯行。所犯二罪有方
      法結果之牽連關係，依刑法第55條之規定，應從較重之幫
      助共同連續詐欺罪處斷。因被告所犯為幫助犯，爰依刑法
      第30條第2項減輕其刑。檢察官並未就使公務員不實登載
      部分起訴，惟因此部分與起訴之部分有牽連犯裁判上一罪
      之關係，其一部起訴之效力及於全部，故本院自得併予審
      究。爰審酌被告犯罪之情狀，犯罪後否認犯罪，態度不佳
      ，且於本院準備程序時，咆嘯公堂，以不雅之詞評述司法
      （95年5月10日訊問筆錄第2頁）等情，量處如主文所示之
      刑，並諭知易科罰金之折算標準。
據上論斷，應依刑事訴訟法第299條第1項前段、刑法第30條、第
28條、第56條、第339條第1項、第214條、第55條、第41條第1項
前段、罰金罰鍰提高標準條第1條前段、第2條，判決如主文。
本案經檢察官楊仲萍到庭執行職務
中    華    民    國    95    年    5     月    30    日
                  刑事第一庭  審判長法  官  陳興邦
                                    法  官  林春鈴
                                    法  官  吳秋宏
以上正本證明與原本無異。
如不服本判決，應於判決送達後10日內，向本院提出上訴狀。
                                    書記官  劉明珠
中    華      民    國    95    年    6    月    2    日
附表一
┌──┬────┬────┬───────┬──┬───┐
│編號│開戶日期│金融機構│帳          戶│卷頁│身分證│
├──┼────┼────┼───────┼──┴┬──┤
│ 1. │93.11.08│台新銀行│00000000000000│偵119 │ 舊 │
├──┼────┼────┼───────┼───┼──┤
│ 2. │93.11.08│台北國際│  活儲67963-8 │偵129 │ 舊 │
│    │        │忠孝東路│              │      │    │
├──┼────┼────┼───────┼───┼──┤
│ 3. │93.11.09│合庫銀行│0000000000000 │偵37  │ 新 │
│    │        │三興分行│              │      │    │
├──┼────┼────┼───────┼───┼──┤
│ 4. │93.11.09│中國國際│00000000000   │偵133 │ 新 │
│    │        │信義分行│              │      │    │
├──┼────┼────┼───────┼───┼──┤
│ 5. │93.11.09│日盛銀行│00-00000-0    │審33  │ 新 │
│    │        │信義分行│              │      │    │
├──┼────┼────┼───────┼───┼──┤
│ 6. │93.11.10│第一銀行│00000000000   │偵188 │ 新 │
│    │        │民權分行│              │      │    │
├──┼────┼────┼───────┼───┼──┤
│ 7. │93.11.10│華南銀行│000000000000  │偵86  │ 新 │
│    │        │世貿分行│              │      │    │
├──┼────┼────┼───────┼───┼──┤
│ 8. │93.11.10│交通銀行│000000000000  │偵79  │ 新 │
│    │        │南東分行│              │      │    │
├──┴────┴────┴───────┴───┴──┤
│註：編號二之帳戶，於93.11.22有五筆款項匯入，金額分別  │
│    為99987、5252、29883、14159、3520匯入，當日即分五 │
│    筆提領，其中四筆二萬元，一筆一萬二千元。（偵卷130 │
│    頁）編號四之帳戶於93.11.15有一筆51646元匯入，當日 │
│    即分三筆提領，其中二筆二萬元，一筆一萬一千元（偵  │
│    卷134頁）編號六之帳戶93.11.25有二筆匯入，分別為   │
│    65069元及9000元，當日即分四筆提領，其中三筆二萬元 │
│    ，一筆五千元，一筆九千元。（偵卷第184頁）         │
└───────────────────────────┘
 附表二
┌──────┬───────┬────┬──────┐
│銀行名稱    │ 帳         戶│開 戶 日│卷 證 所 在 │
├──────┼───────┼────┼──────┤
│玉山信義    │0000000000000 │89.06.02│偵卷138頁   │
├──────┼───────┼────┼──────┤
│台北富邦松山│000000000000  │91.11.15│偵卷89頁    │
├──────┼───────┼────┼──────┤
│玉山雙和    │07693-6活儲   │86.04.02│偵卷93頁    │
├──────┼───────┼────┼──────┤
│聯邦東台北  │000-00-0000000│91.08.02│偵卷47頁    │
│            │000-00-0000000│        │            │
├──────┼───────┼────┼──────┤
│土銀中崙    │000000000000  │90.12.03│偵卷105頁   │
├──────┼───────┼────┼──────┤
│台新銀行    │00000000000000│85.07.18│偵卷108頁   │
├──────┼───────┼────┼──────┤
│台北國際    │00000000      │91.07.09│偵卷164頁   │
│松山分行    │              │        │            │
└──────┴───────┴────┴──────┘


司法院資訊處製作；財團法人民間司法改革基金會備份。
